臺灣臺北地方法院民事判決　九十年度訴字第六二○九號
　　原　　　告　乙○○
　　訴訟代理人　林鴻鵬律師
　　被　　　告　甲○○
　　訴訟代理人　郭宏義律師
　　複　代理人　江如蓉律師
右當事人間損害賠償事件，本院判決如左：
    主      文
被告應給付原告新台幣壹佰陸拾捌萬柒仟玖佰零肆元，及自民國九十一年一月九日起
至清償止按年息百分之五計算之利息。
原告其餘之訴駁回。
訴訟費用由原告負擔五分之三，餘由被告負擔。
本判決原告以新台幣伍拾柒萬元供擔保後，得假執行。但被告於假執行程序實施前以
新台幣壹佰陸拾捌萬柒仟玖佰零肆元為原告預供擔保，得免為假執行。
原告其餘假執行之聲請駁回。
    事      實
壹、原告方面：
一、聲明：
（一）被告應給付原告新台幣（下同）參佰零參萬玖仟肆佰肆拾肆元及自民國九十一
      年一月九日起，按週年利率百分之五計算之利息。
（二）被告應自九十年十一月十六日起至九十一年九月二十七日止，按月給付原告壹
      萬柒仟零伍拾參元，另自九十一年九月二十八日起至清償日止，按月給付原告
      壹萬壹仟柒佰拾肆元。
（三）請准原告供擔保宣告假執行。
二、陳述：
（一）原告對於被告前因遷讓房屋事件，經鈞院以八十二年北簡民字第七五八七號判
      決原告勝訴確定後，已有債權存在。惟被告於其財產被強制執行時，有計劃地
      事先以分批分次聲請假扣押、執行為手段，於第一時間同時假扣押其所繳納於
      法院之執行案款金額。可見被告根本無意履行清償對原告之債務，故意預先以
      不實之理由聲請假扣押裁定，嗣當其向鈞院民事執行處提出現金表示欲清償案
      款予原告時，即同時以事先之假扣押裁定執行扣押各筆案款，以阻止原告領取
      應得之案款，原告爰依民法侵權行為規定請求利息損失之損害賠償。
（二）被告侵權行為之事實：
      １、被告二次聲請假扣押主張所謂「債權總金額」，與其應清償原告之「債務
          總額」案款金額幾乎完全相同，可證被告聲請假扣押之目的，完全是為阻
          止原告乙○○領取案款、而且，當被告於第二次遭原告執行，而需繳納案
          款約二百八十萬元時，被告惟恐前所聲請第一次假扣押裁定所主張之「債
          權額」，因已執行假扣押0000000元案款，其餘假扣押裁定所主張
          之「債權額」，不足以扣押自己所應繳納約二百八十萬元案款。被告乃又
          預先另立名目無中生有，主張其另對原告乙○○有所謂「債權額」000
　　　　　0000元，再度聲請假扣押裁定，而後以二件前後假扣押裁定，「剛好
　　　　　」扣押其所繳納二百八十萬元之案款，被告之目的均為阻止原告領取案款
　　　　　甚為明灼。
      ２、由上可見，被告所聲請假扣押裁定執行之目的，其日期、金額均係經過預
          先計劃，計算得十分精確，其繳納案款日期與假扣押裁定執行之日期亦係
          事先精心安排，被告顯係明知其對原告根本無請求權，卻主張所謂「債權
          額」，完全係拼湊而得，目的在於適足以扣押其所繳納之案款，以使該案
          款不讓原告領取，顯有侵權行為之故意存在。
      ３、鈞院八十二年北簡民字第七五八七號案件，已於八十三年四月三十日判決
          確定，被告對於上開第一審判決，因未上訴因而確定，由此可見其對判決
          所認定之事實知之甚詳，且已信服，故不再上訴。然而，當原告依據上開
          確定判決聲請強制執行時，被告卻藉詞其他不實之理由，二度聲請假扣押
          裁定並執行扣押其所繳納之案款，其阻礙原告領取執行案款之故意甚明。
      ４、被告聲請假扣押裁定執行後所提起之民事訴訟，共歷經鈞院八十四年訴字
          第一三八○號，台灣高等法院八十四年上字第一四八一號、八十六年上更
          （一）第二十二號、最高法院八十五年台上字第二六七四號、八十九年台
          上字第二四二六號判決。以上合計五審之訴訟程序中，僅於台灣高等法院
          八十四年上字第一四八一號判決曾認定被告之主張「部分」有理，惟嗣後
          終局判決則已廢棄原判，並駁回被告之全部起訴請求，可見被告之假扣押
          及起訴請求明顯毫無理由。
      ５、以上五件判決其中四件，連同原告據以執行之上開確定判決，再加上被告
          自訴原告乙○○偽造文書罪之第一、二、三審刑事判決書，總共有八份判
          決書，均認定系爭房屋租賃範圍僅有「二樓之二」，並非「二樓全部」，
          ，亦可證明被告甲○○聲請假扣押裁定執行及起訴，根本毫無理由。被告
          係就租賃契約書上租賃房屋漏寫「之二」乙事，故意藉詞興訴，以阻止原
          告乙○○領取執行案款。
      ６、被告雖曾於台灣高等法院八十四年上字第一四八一號判決中，僅有一次判
          決中暫時獲得0000000元及法定利息部分勝訴，此判決准被告以五
          三七○○○元供擔保為假執行。此時，被告認機不可失，乃於供擔保後，
          旋聲請鈞院以八十五年執丑字第二九三一號執行，將其前以二次假扣押方
          式扣押於鈞院八十四年民執全甲字第五十九號卷內所應發給原告之案款，
          以供擔保假執行之方式，執行取得0000000元。上開假執行及全部
          判決，嗣後經最高法院判決廢棄，惟被告已經獲得上開假執行之款項，致
          使原告乙○○日後將能受領之案款，已然減少0000000元，可見被
          告聲請假扣押查封案款，及其起訴之目的，確有侵害原告債權之故意。
　　　７、被告於第一次繳納案款後（即八十四年一月九日其房屋將被拍賣同日），
　　　　　鈞院於同月十三日將其所坐落台北市○○○路○段十三巷十六號一樓房屋
　　　　　及基地啟封，惟被告立即於同月二十五日（期間不過半個月內），即利用
　　　　　上開房地向銀行辨理抵押權設定六百萬元，以防止原告進行第二次執行。
（三）起訴前，已發生之法定利息損失一百三十五萬一千五百四十元部分：
　　　１、原告對被告前已有債權存在，因原告對被告起訴請求遷讓房屋事件，已經
　　　　　鈞院以民國八十二年北簡民字第七五八七號案件判決原告勝訴並已確定在
　　　　　案，依該判決被告應將坐落台北市○○路○段一三七號二樓之二房屋遷讓
　　　　　交還原告，並自八十二年九月一日起至交還房屋之日止，按月給付二十三
　　　　　萬一千九百二十七元計算之損害金，及被告應給付原告一百二十萬四千四
　　　　　百二十五元及自民國八十二年十二月二十八日起至清償日止，按週年利率
　　　　　百分之五計算之利息。
　　　２、原告於八十三年間，根據上開確定判決，向鈞院民事執行處聲請強制執行
　　　　　被告所有坐落台北市○○○路○段十三巷十六號一樓之房屋，經以八十三
　　　　　年民執宙字第七五二三號執行查封，並定期將於八十四年一月九日進行拍
　　　　　賣。
　　　３、八十四年一月九日上開查封房屋將被拍賣之際，被告雖提出一百二十八萬
　　　　　一千三百五十三元為「清償」，卻已事先主張原告應給付其三百十一萬元
　　　　　之「債務」，而先向鈞院聲請假扣押裁定，經鈞院以八十四年民執全甲字
　　　　　第五十九號案件，於八十四年一月七日，通知扣押並禁止原告領取被告所
　　　　　「清償」之上開一百二十八萬一千三百五十三元，致該筆款項遭假扣押，
　　　　　迄於九十一年九月二十七日，始因假扣押撤銷發給原告，造成原告六年多
　　　　　來之法定利息損失。
      ４、前開確定判決主文中第一項及第二項部分，原告另案聲請強制執行，經鈞
          處以八十三年民執洪字第六一一一號案件執行，並定期於八十四年五月五
          日，就被告甲○○之前開同一門牌房地進行拍賣。就此，被告亦於八十四
          年五月五日當時，向鈞院提出現金表示「清償」，卻再依前開八十四年民
          執全甲字第五十九號假扣押執行案件，將「清償」之案款其中一百八十萬
          二千五百四十九元部分，繼續執行假扣押，以禁止原告乙○○領取該案款
          ，原告乙○○迄今未能受償。此外，被告復先向鈞院聲請假扣押裁定，於
          八十三年民執洪字第六一一一號案件中，將自己所清償之案款其餘一百萬
          八千九百七十六元，另行執行假扣押。
      ５、綜上所陳，可知被告甲○○係依八十四年民執全甲字第五十九號假扣押執
          行案件，先向鈞院八十三年民執宙字第七五二三號案件，扣押一百二十八
          萬一千三百五十三元案款後，復以鈞院八十三年民執洪字第六一一一號案
          件，扣押一百八十萬二千五百四十九元案款，再以鈞院八十四年民執全洪
          字第一一九七號案件，扣押鈞處八十三年民執洪字第六一一一號案件中之
          案款一百萬八千九百七十六元。三筆案款合計被假扣押執行之金額為四百
          零九萬二千八百七十八元，除第一筆外，其餘二筆迄今均未發給原告。
          上開被假扣押案件扣案之三筆案款，造成原告法定利息之損失共一百三十
          五萬一千五百四十元。
（四）本件起訴後，每月繼續發生法定利息損失之請求：
　　　１、被告並應就上開合計損失，自九十年十一月十六日本件起訴日起至九十一
　　　　　年九月二十七日日止，再按法定週年利息百分之五給付原告乙○○，每月
　　　　　應給付原告乙○○一萬七千零五十三元，計算式如下：
　　　　　（1,281,353元 +1,802,543元+1,008,976元）x5% ÷12月=17,053元。
　　　２、原告已於九十一年九月二十七日，經鈞院通知受領部分案款一百二十八萬
　　　　　一千三百五十三元，就此已受領案款部分之法定利息損失，自九十一年九
　　　　　月二十八日起不再請求，僅請求其餘尚未能領取之二筆案款之法定利息損
　　　　　失每月一萬一千七百十四萬，其計算式如下：
　　　　　（1,802,250元 +1,008,976 元）x5% ÷12月=11,714元。
　　　３、起訴後每月繼續發生法定利息之損失，被告應自九十年十一月十六日起至
　　　　　九十一年九月二十七日止，按月給付原告一萬零五十三元，另應九十一年
　　　　　九月二十八日起至清償日止，按月給付原告一萬一千七百十四元。
（五）被告另應依民事訴訟法第五百三十一條假扣押規定賠償原告之損害：
　　　１、民事訴訟法第五百三十一條規定：「假扣押裁定因自始不當而撤銷．．．
　　　　　債權人應賠償債務人因假扣押或供擔保所受之損害」，綜合原告前述理由
　　　　　，應足證明被告於聲請假扣押時，依當時客觀存在之情形（包括被告聲請
　　　　　假扣押之目的時機，金額、次數及執行之標的．．．），本不應為假扣押
　　　　　裁定，原告另主張依民事訴訟法第五百三十一條規定，請求損害賠償，亦
　　　　　無不當。
      ２、被告依假扣押保全執行為訴訟請求之本案案件既已完全敗訴，即其請求假
          扣押之原因已情事變更。從而，被告原來聲請之全部假扣押裁定及執行均
          已失所附麗，並已經撤銷假扣押裁定確定。就其所扣押之案款，自八十四
          年間扣押日起至清償日止，應依法定利息週年利率百分之五，賠償原告之
          損失，是原告請求被告賠償自案款被扣押日起至起訴後之法定利息損失均
          有所據。
（六）被告因不當假執行而應賠償原告之損害一百六十八萬七千九百零四元：
　　　１、如前所陳，被告雖曾於台灣高等法院八十四年上字第一四八一號判決中，
　　　　　僅有一次判決中暫時獲得一百六十萬九千九百二十元及法定利息部分勝訴
　　　　　，此判決准被告供擔保為假執行。此時，被告認為機不可失，乃提供五十
　　　　　三萬七千元供擔保後，旋聲請鈞院以八十五年執丑字第二九三一號為假執
　　　　　行，將其前以二次假扣押方式，執行扣押於鈞院八十四年民執全甲字第五
　　　　　十九號卷內所應發給原告乙○○之案款，再以供擔保假執行之方式，執行
　　　　　取得一百六十八萬七千九百零四元。
　　　２、上開假執行及全部判決，嗣後雖經最高法院判決廢棄，惟被告已經獲得上
　　　　　開假執行之款項，致使原告日後將能受領之案款，已然減少一百六十八萬
　　　　　七千九百零四元，而受損失。
　　　３、原告此項損失，與前述之法定利息損失，全係因被告先行利用假扣押程序
　　　　　查封案款後始發生，而與其假扣押之行為有絕對關連性，且此部分亦應不
　　　　　妨礙本案之終結，原告乙○○依民事訴訟法第三百九十五條第二項之規定
　　　　　請求損害賠償，並追加訴訟，請求遭被告甘紹允以假執行為手段領走之一
　　　　　百六十八萬七千九百零四元。
（七）針對被告抗辯不成立侵權行為之陳述：
　　　１、依被告所提被證一「房屋租賃契約書」第一條所載內容，僅係「台北市○
　　　　　○路○段一三七號二樓」，並未載「二樓全層」，事實上，兩造當時約定
　　　　　租賃之範圍，僅有「二樓之二」，而被告亦於原告交付「二樓之二」後，
　　　　　使用約一年均無異見。只不過因被告後來租金等支票退票違約，經原告訴
　　　　　請遷讓房屋及賠償，被告始藉此租約上之筆誤為詞，對原告展開多年來之
　　　　　民刑事訴訟。
　　　２、「一三七號二樓全層」共有三個獨立之門牌及所有權，即「二樓本號」、
　　　　　「二樓之二」為原告所有，但「二樓之一」則為第三人所有，且各為獨立
　　　　　隔間使用。當兩造簽約時，原告已在「二樓本號」開設牙科診所多年（迄
　　　　　今仍開設中）。而「二樓之一」為第三人所有及使用中，根本不可能由原
　　　　　告出租，僅「二樓之二」為空屋，是以原告乙○○根本不可能將「二樓本
　　　　　號」、「二樓之一」一同出租予被告。被告承租並使用「二樓之二」約一
　　　　　年，由此可見被告對其所承租範圍僅有「二樓之二」，甚為明灼。
　　　３、如果原告出租予被告「二樓全層」，則租賃契約上應將「二樓本號」、「
　　　　　二樓之一」、「二樓之二」全部載明為承租範圍，始符常理，可見原告並
　　　　　非將「二樓全層」出租，而僅係出租「二樓之二」。至於租約上僅寫「二
　　　　　樓」，應係漏寫「之二」二字，十分明確。
（八）針對被告抗辯以押租金返還請求相抵銷之陳述：
　　　１、依被證一租賃契約第七條：「契約期間內乙方若擬遷離他處時乙方不得向
　　　　　甲方請求押租金償還：：：：」，且依同約第二條約定租期六年，即自民
　　　　　國八十一年八月五日起至八十七年八月四日止。惟本件係因被告於租賃期
　　　　　間即八十二年間，因積欠原告乙○○房屋、管理費、稅等違約在先，經原
　　　　　告訴請法院判決勝訴後搬離，此係可歸責於被告之原因所致，依約自不得
　　　　　請求原告返還押租金。
　　　２、何況，就此項一百二十萬元押租金，被告亦曾於對原告聲請假扣押後，旋
　　　　　對原告起訴請求返還，惟業經最高法院判決駁回確定，此由原證十及鈞院
　　　　　判決第二頁第（三）點，以及歷審判決內容可明。
（九）針對被告抗辯以所謂「已用現金清償四張退票共七十五萬元」相抵銷之陳述：
　　　１、依鈞院八十二年北簡民字第七五八七號判決筆錄可徵：被告因未依約於八
　　　　　十二年四月三十日前繳納次年度之租金、自八十二年八月份起佔用房屋不
　　　　　付租金，且其所簽發予原告給付六月份、七月份之租金及押租金等四張支
　　　　　票退票，原告乃依法起訴，並獲勝訴判決確定在案。
　　　２、若被告曾以七十五萬「現金」清償原告，為何未有原告之簽收。
　　　３、何況，七十五萬元現金並非少數，一般人不可能放在家中，必然係自金融
　　　　　機構提領，但被告亦無法證明有何提款之紀錄。
　　　４、再者，被告於前揭訴訟中，就原告請求此七十五萬元退票債權，亦未見其
　　　　　否認，判決後亦無上訴，由此可徵七十五萬元退票債務確未清償。
　　　５、就此七十五萬元，前揭判決既已判決原告勝訴確定，己有既判力，即使後
　　　　　來被告曾另提再審（即被証三、鈞院八十五年北再簡第四號、八十六年再
　　　　　簡上字第二號、最高法院九十年度台簡上字第二十四號），亦遭裁判駁回
　　　　　確定。
　　　６、對於上開鈞院判決及再審判決，被告雖再提再審，仍經鈞院以九十年度再
　　　　　易字第七十六號判決駁回確定在案。
三、證據：提出本院八十二年北簡字第七五八七號判決書、民事判決確定證明書、本
    　　　院民事執行處通知、本院民事執行處進行單、本院囑託塗銷查封登記書、
    　　　本院八十三年全字第四七七六號民事裁定、假扣押聲請狀、本院民事執行
    　　　處函、本院八十四年裁全字第一五三０號民事裁定、本院八十四年訴字第
    　　　一三八０號民事判決、臺灣高等法院八十四年上字第一四八一號民事判決
    　　　、最高法院八十五年台上字第二六七四號民事判決、臺灣高等法院八十六
    　　　年上更（一）字第二十二號民事判決、最高法院八十九年台上字第二四二
    　　　六號民事裁定、本院九十年全聲字第五九七號民事裁定、建物登記謄本、
    　　　提存書、本院民事執行處函片、收據、原告送達追加起訴狀繕本之回執及
    　　　本院九十年再易字第七六號民事判決各一份為證（以上皆為影本）。
貳、被告方面：
一、聲明：（一）原告之訴駁回。
　　　　　（二）如受不利判決，被告願供擔保請准宣告免假執行。
二、陳述：
（一）錯誤之判決使被告受害甚深：
  　　１、被告於八十一年七月二十日向原告承租台北市○○路○段一三七號二樓全
    　　　層（共三戶，約二ＯＯ坪）租期六年，租金每月貳拾萬元（每年按軍公教
    　　　調薪幅度調整），一年一付，押租金壹佰貳拾萬元，設備折讓金壹佰伍拾
    　　　萬元。唯簽約後原告僅交付其中一戶（門牌號碼一三七號二樓之二，八十
    　　　一坪）予被告，另二戶（門牌一三七號二樓、一三七號二樓之一）一再藉
    　　　詞推託而不交予被告使用，是以於第二年在原告未交付另二戶以及退還第
    　　　一年溢收之租金前，被告拒絕給付第二年租金，詎原告反而誣指被告違約
    　　　向法院起訴請求被告遷讓房屋（即鈞院台北簡易庭八十二年度北簡民七五
    　　　八七號，詳原證一），並在訴訟中行使偽造之文書，且勾串彼牙醫診所之
    　　　員工偽證，致法院產生誤信而使被告受敗訴判決。惟原告並因此而受刑事
    　　　判決確定
    　２、上開法院之誤判，使但被告受害甚深。蓋租賃契約就租賃範圍僅載明：「
    　　　台北市○○路○段一三七號二樓」，法院之判決卻逕行認定為「二樓之二
    　　　」，而謂被告違約。原告係以台北地方法院台北簡易庭八十二年度北簡民
    　　　七五八七號確定判決為強制執行，致使被告僅使用八十一坪之房屋二年，
    　　　卻須支付壹仟壹佰伍拾伍萬元之鉅額款項，顯然不公。
（二）原告依民事訴訟法第五百三十一條之起訴，顯無理由，應予駁回：
　　　１、民事訴訟法第五百三十一條：「假扣押裁定因自始不當而撤銷，或因第五
　　　　　二九條第二項及五百三十條第三項之規定而撤銷者，債權人應賠償債務人
　　　　　因假扣押或供擔保所受損害」，其中假扣押裁定因自始不當而撤銷，係指
　　　　　：「民事訴訟法第五百三十一條所謂假扣押裁定因自始不當而撤銷，係指
　　　　　對於假扣押裁定抗告，經抗告法院依命假扣押時客觀存在之情形，認為不
　　　　　應為此裁定而撤銷之情形而言，若係因本案訴訟敗訴確定而撤銷該裁定，
　　　　　僅屬因命假扣押以後之情事變更而撤銷，尚非該條所謂因自始不當而撤銷
　　　　　。」（此參最高法院六十七年台上字第一四Ｏ七號判例）。
　　　２、本件假扣押裁定之撤銷，係因被告就假扣押之本案訴訟敗訴確定，並由原
　　　　　告依其勝訴之判決聲請撤銷假扣押，此種情形，依前開所引最高法院六十
　　　　　七年台上字第一四Ｏ七號判例意旨所示，僅屬因命假扣押以後之情事變更
　　　　　而撤銷，並非假扣押自不當而撤銷，原告起訴請求被告應負損害賠償者，
　　　　　並不合法。
（三）被告本於權利之正當行使，而對原告假扣押，並不成立侵權行為：
　　　１、民法第一八四條第一項前段規定侵權行為以故意或過失不法侵害他人之權
　　　　　利為成立要件，故主張對造應負侵權行為責任者，應就對造之有故意或過
　　　　　失負舉證責任（最高法院五十八年台上字第一四二一號判例參照）。亦即
　　　　　原告於本件訴訟應就被告有何故意、過失？有何不法（即違反法律）？損
　　　　　害與原因事實間，有何相當因果關係？等項負證明之責。
　　　２、按訴訟權係憲法所保障之人民基本權利（憲法第十六條），而民事訴訟法
　　　　　關於假扣押之規定係在防止債務人任意處分自己之財產，而保全強制執行
　　　　　之程序，並非可以立即且現實滿足債權及填補損害。而被告於鈞院八十四
　　　　　年度訴字第一三八Ｏ號民事請求損害賠償事件中實施假扣押，亦須提供擔
　　　　　保金新台幣壹佰參拾柒萬參仟元，始得假扣押原告之財產，自假扣押之日
　　　　　起迄今多年來，該筆擔保金一直提存於法院無法利用，自己亦受有不利，
　　　　　被告於實施假扣押之時，如非確信自己有此權利，端無平白向法院提存擔
　　　　　保金而假扣押原告財產之理。原告指被告明知其無債權，而故意為假扣押
　　　　　云云，絕非事實。
　　　３、被告於八十一年七月間向原告承租房屋，契約中載明租賃標的為：「台北
　　　　　市○○路○段一三七號二樓」，係指二樓全層（包含門牌號碼二樓、二樓
　　　　　之一、二樓之二），租期六年，唯原告僅交付門牌「二樓之二」部分，另
　　　　　二戶卻耍賴不交付，雙方乃發生租賃範圍之爭執，而發生下列訴訟：
　　　　　（１）台北地方法院台北簡易庭八十二年度北簡民字第七五八七號：原告
　　　　　　　　為證明彼所主張之租價標的僅為「二樓之二」，用偽造文書冒簽被
　　　　　　　　告「甲○○」之簽名，並教唆所僱用之員工買華冠到庭附和此一偽
　　　　　　　　造之文書而作偽證，致被告受敗訴判決確定。
　　　　　（２）被告乃對原告偽造文書之犯行提起刑事追訴：原告之不法業經刑事
　　　　　　　　法院判刑確定。被告嗣針對前開八十二年度北簡民字第七五八七號
　　　　　　　　確定判決，提起再審之訴，鈞院八十五年度北再簡字第四號判決曾
　　　　　　　　廢棄前審判決，而改判原告敗訴，唯原告提起上訴後，地院合議庭
　　　　　　　　判決仍判被告敗訴。
　　　　　（３）被告另對原告提起損害賠償訴訟，請求原告應返還押租金壹佰貳拾
　　　　　　　　萬元、設備折讓金壹佰伍拾萬元、溢收租金肆拾捌萬元，以及裝璜
　　　　　　　　費用壹佰萬捌仟玖佰柒拾陸元等，第二審台灣高等法院八十四年度
　　　　　　　　台上字第一四八一號曾認租賃標的為一三七號二樓全層，而判決原
　　　　　　　　告敗訴，唯最終被告遭判敗訴。
　　　４、由上開兩造就租賃房屋之爭訟，所爭執之重點，均係租賃範圍究為一三七
　　　　　號二樓全層（共一九五坪），抑或原告飾稱之「二樓之二」（八十一坪）
　　　　　，而前開鈞院八十五年度北再簡第四號判決及另案起訴之台灣高等法院八
　　　　　十四年度上字第一四八一號判決，均曾認為兩造之租賃範圍係一三七號二
　　　　　樓全層，而為原告不利之判，且原告在鈞院台北簡易庭八十二年度北簡民
　　　　　七五八七號民事審理中行使偽造之文書，又經刑事法院判決確定（詳被證
　　　　　二）。足證被告並非顯然沒有權利，被告基於行使合法權利之意思，對原
　　　　　告為假扣押之行為，有何故意過失可言。
　　　５、由上開依租賃契約所計算之每月租金觀之，於八十六年度被告應給付之每
　　　　　月租金已高達貳拾柒萬參仟柒佰陸拾柒元，如此高額之租金怎可能僅租用
　　　　　八一點一五坪之「一三七號二樓之二」房屋而已，如此每坪單價則高達參
　　　　　仟參佰柒拾肆元，顯不合市場行情甚鉅，由此足證，系爭契約之租賃範圍
　　　　　乃二樓全層。被告係確信自己有此權利而對原告為假扣押，並無任何故意
　　　　　、過失。
  　　６、並非本案一旦敗訴，實施假扣押之債權人即可成立侵權行為，尚須該債權
    　　　人對假扣押有故意、過失，始負侵權行為責任。而「侵權行為所發生之損
    　　　害賠償請求權，以有故意或過失不法侵害他人權利為成立要件，若其行為
    　　　並無故意或過失，即無賠償之可言，第三人所有之財產，如有足以信其屬
    　　　債務人所有之正當理由，則請求查封之債權人，尚不得謂有過失。」（最
    　　　高法院五十四年台上字第一五二三號判例，四十九年台上字第二三二三號
    　　　判例），被告係確信自己有權利及基於權利正當行使之意思，而對原告假
    　　　扣押，況本案自八十二年至九十年在法院審理共八年，被告曾兩度勝訴，
    　　　此與明知自己無權利，仍恣意對他人財產為假扣押之情形不同，被告自無
    　　　侵權行為之故意過失可言。
      ７、被告對鈞院八十二年度北簡民字第七五八七號判決，雖未上訴，但收到判
          決書後，隨即對原告提起刑事偽造文書之自訴，並於原告受有罪判刑確定
          後，即對八十二年度北簡民字第七五八七號判決提起再審，並非被告對該
          判決因不爭執而不上訴。
（四）原告依民事訴訟法第三九五條第二項主張被告應返還壹佰陸拾捌萬柒仟玖佰零
      部分，應在假執行之本案訴訟始得主張，本件原告係另案起訴，自不合法。
（五）原告依民事訴訟法第三九五條第二項主張被告應返還壹佰陸拾捌萬柒仟玖佰零
      肆元部分，被告以下列債權主張抵銷：
      １、兩造間於八十一年七月廿日所簽訂之房屋租賃契約書第五條約定：「乙方
          （即被告）應於訂約時，交於甲方（即原告）新台幣壹佰貳拾萬元作為押
          租保證金，乙方如不繼續承租，甲方應於乙方遷空、交還房屋後無息退還
          押租保證金。」，而被告早將押租金壹佰貳拾萬元交付予原告，並經原告
          簽收。唯被告因受鈞院台北簡易庭八十二年度北簡民字第七五八七號判決
          誤判，不得已而於八十三年八月間遷讓房屋，唯原告卻拒絕將壹佰貳拾萬
          元之押租金返還予被告，被告今以本書狀繕本送達於原告之時，就原告請
          求之金額在壹佰貳拾萬元範圍內主張抵銷。
      ２、雖該壹佰貳拾萬元押租金被告曾於鈞院八十四年度訴字第一三八Ｏ號起訴
          請求返還，唯該案中被告係主張原告未交付全部租賃物，並以不實之訴訟
          迫使被告搬遷，故應負債務不履行責任，唯法院因誤認租賃範圍係二樓之
          二，以被告違約而判決駁回被告上開請求。
      ３、鈞院八十四年度訴字第一三八Ｏ號訴訟中，被告從未以被證一租賃契約第
　　　　　七條、民法第二百五十二條作為訴訟標的，是以被告在本件主張作為違約
　　　　　金之押租金應酌減及抵銷，二者訴標的不同，並無一事不再理之情形。
      ４、況原告持鈞院八十二年度北簡民字第七五八七號判決為強制執行，共執行
          案款肆佰零玖萬貳仟捌佰柒拾貳元，租金部分係執行至八十三年八月卅一
          日為止之相當於租金之損害金（詳原證一號判決書，原證九號扣押案款明
          細表）。唯依原告於　鈞院八十四年度訴字第一三八Ｏ號訴訟中提出彼與
          訴外人韓康之租賃契約，原告早已於八十三年十一月七日將房屋出租予他
          人，是以如認被告違約，原告頂多損失二個月租金（八十三年九月、十月
          ），而卻沒收相當於六個月租金之押租保證金，其違約金自屬過高，請
          鈞長依法予以酌減其數額，並在酌減之範圍內准予抵銷。
      ６、其次，原告於鈞院台北簡易庭八十二年度北簡民字第七五八七號遷讓房屋
          及給付租金事件，主張被告所開立予原告給付六月份、七月份之租金，押
          金等之支票四張共新台幣柒拾伍萬元，亦於八十二年八月四日遭退票，故
          被告給付原告柒拾伍萬元云云，唯事實上，被告就原告主張之柒拾伍萬元
          ，早已用現金清償並取四紙支票及退票理由單，且送至銀行註銷退票紀錄
          ，而被告在該案中一直要求原告必須提出票據及退票單正本，以證明權利
          確係存在，然鈞院台北簡易庭八十二年度北簡民七五八七號判決及鈞院八
          十年度再簡上字第二號再審判決，從未理會被告此一主張，而逕認被告應
          再給付該柒拾伍萬元予原告，一債二償，至為不合理，被告已就鈞院八十
          六年度再簡上字第二號之再審確定判決提起再審，此部分被告主張抵銷。
三、證據：房屋租賃契約書、最高法院八十五年台上字第六六九號刑事判決、臺灣高
    　　　等法院八十四年上訴字第六三九號刑事判決、本院八十三年自字第七三六
    　　　號刑事判決、本院八十五年北再簡字第四號民事判決、本院八十六年再簡
    　　　上字第二號民事判決、最高法院九十年台簡上字第二四號民事裁定、工程
    　　　請款單、被告於八十六年再簡上字第二號民事事件中所提之辯論意旨狀、
    　　　上訴理由狀、再審起訴狀、收據及本院九十年全聲字第五九七號民事裁定
    　　　各一份（以上皆為影本）。
參、本院依職權調取臺灣台北地方法院檢察署八十五年執他字第００一一九一號被告
    乙○○執行全卷、本院八十四年執字第一一九七號假扣押事件全卷，及本院民事
    執行處八十五年執字第二九三一號、八十四年執全字第五九號暨八十三年執字第
    六一一一號全卷。
　　理　　由
壹、程序方面：
    訴狀送達後，原告不得將原訴變更或追加他訴，但如請求之基礎事實同一，且不
    甚礙被告之防禦及訴訟之終結者，不在此限，此為民事訴訟法第二百五十五條第
    一項第二、七款所明定。本件原告原主張被告藉違法提起假扣押、假執行之方式
    加損害予原告，故依民法第一百八十四條第一項及民事訴訟法第五百三十一條規
    定，請求損害賠償，嗣於本件訴訟進行中，原告另依據民事訴訟法第三百九十五
    條第二項規定，追加請求被告給付原告壹佰陸拾捌萬柒仟玖佰零肆元，及自民國
    九十一年一月九日起至清償止按年息百分之五計算之利息，核其所為應屬訴之追
    加，此項追加被告雖不同意，惟其與原告起訴所據以主張之訴訟標的，請求之基
    礎事實同一，且不甚礙被告之防禦及訴訟之終結者，依上開法條規定，自應准許
    。被告雖辯稱以民事訴訟法第三百九十五條第二項規定為據請求，應限於本案訴
    訟，本件係屬另案請求，不應准許云云，惟按民事訴訟法第三百九十五條第二項
    之規定，兼具實體法之性質，被告於訴訟中，固得據以請求，即原告受敗訴判決
    確定後，另行起訴請求，亦無不可，此最高法院七十三年台上第五十九號判例可
    供參照，是原告雖未於前案訴訟中主張此項請求，於本件訴訟始以追加之訴主張
    揆諸上開判例，仍屬適法，被告所辯不足採信。
貳、實體方面：
一、原告起訴主張：原告對於被告前因遷讓房屋事件，經鈞院以八十二年北簡民字第
    七五八七號判決原告勝訴確定後，已有債權存在。惟被告於其財產被強制執行時
    ，有計劃地事先以分批分次聲請假扣押、假執行為手段，於第一時間同時假扣押
    其所繳納於法院之執行案款金額，故意預先以不實之理由聲請假扣押裁定，嗣當
    其向鈞院民事執行處提出現金表示欲清償案款予原告時，即同時以事先之假扣押
    裁定執行扣押各筆案款，以阻止原告領取應得之案款，原告爰依民法侵權行為規
    定請求利息損失之損害賠償，包括起訴前已發生之法定利息損失一百三十五萬一
    千五百四十元，及起訴後，每月繼續發生法定利息損失之請求，且被告另應依民
    事訴訟法第五百三十一條規定假扣押規定賠償原告自案款被扣押日起至起訴後之
    利息損失，及依民事訴訟法第三百九十五條第二項規定，被告應賠償原告因假執
    行所受之損害一百六十八萬七千九百零四元，為此提此本件訴訟等情。被告則以
    ：系爭租賃而生之爭執，先前之錯誤判決使被告受害甚深，對被告顯然不公，原
    告依民事訴訟法第五百三十一條之起訴，顯無理由，應予駁回，而被告本於確信
    自己有權利及基於權利正當行使之意思，而對原告假扣押，且本案自八十二年至
    九十年在法院審理共八年，被告曾兩度勝訴，自無侵權行為之故意過失可言，及
　　原告依民事訴訟法第三百九十五條第二項主張被告應返還壹佰陸拾捌萬柒仟玖佰
　　零肆元部分，被告主張抵銷等語資為抗辯。
二、本件兩造於八十一年七月二十日就坐落台北市○○路○段一三七號二樓房屋，簽
    訂租賃契約，當中約定租期六年、租金每月貳拾萬元（每年按軍公教調薪幅度調
    整）、一年一付、押租金壹佰貳拾萬元及設備折讓金壹佰伍拾萬元等，而該租賃
    契約書第一條就房屋使用範圍，文字上係記載為「台北市○○路○段一三七號二
    樓」，嗣原告以被告拒不給付租金及押租金為由，提起訴訟，經本院八十二年北
    簡民字第七五八號民事判決原告勝訴，命被告交還房屋及給付損害金、積欠費用
    等，該判決主文第一項所命交還之房屋為「台北市○○路○段一三七號二樓之二
    」，該判決因被告未上訴而確定。嗣被告以原告於上開訴訟中行使偽造私文書為
    由提起自訴，經本院八十三年自字第七三六號刑事判決原告有期徒刑八月、緩刑
    三年，並經臺灣高等法院八十四年上訴字第六三九號刑事判決及最高法院八十五
    年台上字第六六九號刑事判決維持確定。被告於上開刑事判決確定後，針對本院
    八十二年度北簡民字七五八七號確定判決提起再審之訴，經本院以八十五年度北
    再簡字第四號民事判決被告勝訴後，原告提起上訴，本院八十六年再簡上字第二
    號民事判決改判被告敗訴，被告提起上訴，經最高法院九十年度台簡上字第二十
    四號民事裁定駁回上訴確定，之後，被告復對本院八十六年再簡上字第二號民事
    判決提起再審，亦經本院九十年再易字第七六號民事判決駁回再審之訴確定。其
    間，原告於八十三年間，根據本院八十二年度北簡民字七五八七號確定判決，向
    本院聲請強制執行，並經本院八十三年民執宙字第七五二三號執行事件實施查封
    ，被告提出一百二十八萬一千三百五十三元清償後，亦向本院聲請對原告財產假
    扣押，經本院以八十四年民執全甲字第五十九號執行事件通知扣押並禁止原告領
    取上開一百二十八萬一千三百五十三元，之後，原告另案聲請強制執行，經本院
    以八十三年民執洪字第六一一一號執行事件定期拍賣被告系爭房地，被告提出現
    金清償後，亦依上開八十四年民執全甲字第五十九號假扣押執行事件，就已清償
    之現金，繼續執行假扣押，此外，被告復向本院聲請假扣押裁定，於八十三年民
    執洪字第六一一一號事件中，將其餘已清償之款項另行執行假扣押。被告聲請假
    扣押裁定執行後，對原告提起訴訟，請求原告將押租金、設備折讓金及溢收租金
    等返還於被告，經本院八十四年訴字第一三八○號民事判決被告敗訴後，被告提
    起上訴，台灣高等法院八十四年上字第一四八一號民事判決被告部分勝訴並為假
    執行之宣告後，被告即聲請本院以八十五年執丑字第二九三一號執行事件，將其
    前以二次假扣押方式扣押於本院八十四年民執全甲字第五十九號卷內之款項，以
    供擔保假執行之方式，執行取得一百六十八萬七千九百零四元，經兩造上訴後，
    最高法院八十五年台上字第二六七四號民事判決廢棄被告在第二審之勝訴部分，
    並發回高等法院續為審理，臺灣高等法院以八十六年上更（一）字第二十二號民
    事判決駁回被告之上訴（被告之請求遭駁回）後，被告提起上訴，經最高法院八
    十九年台上字第二四二六號民事裁定駁回上訴確定。其後，原告以債務人身份，
    聲請本院撤銷被告先前所聲請獲准之假扣押裁定，經本院九十年全聲字第五七九
    號民事裁定准許撤銷假扣押裁定。
三、上述事實，為兩造所不爭，並有提出本院八十二年北簡字第七五八七號判決書、
    民事判決確定證明書、本院民事執行處通知、本院民事執行處進行單、本院囑託
    塗銷查封登記書、本院八十三年全字第四七七六號民事裁定、假扣押聲請狀、本
    院民事執行處函、本院八十四年裁全字第一五三０號民事裁定、本院八十四年訴
    字第一三八０號民事判決、臺灣高等法院八十四年上字第一四八一號民事判決、
    最高法院八十五年台上字第二六七四號民事判決、臺灣高等法院八十六年上更（
    一）字第二十二號民事判決、最高法院八十九年台上字第二四二六號民事裁定、
    本院九十年全聲字第五九七號民事裁定、建物登記謄本、提存書、本院民事執行
    處函片、收據、本院九十年再易字第七六號民事判決、房屋租賃契約書、最高法
    院八十五年台上字第六六九號刑事判決、臺灣高等法院八十四年上訴字第六三九
    號刑事判決、本院八十三年自字第七三六號刑事判決、本院八十五年北再簡字第
    四號民事判決、本院八十六年再簡上字第二號民事判決、最高法院九十年台簡上
    字第二四號民事裁定及本院九十年全聲字第五九七號民事裁定等多件影本為證，
    堪信為真實。
四、按民法第一百八十四條第一項前段規定之侵權行為以故意或過失不法侵害他人之
    權利為成立要件，同條後段規定之侵權行為故意以背於善良風俗之方法加損害於
    他人為成立要件，是主張對造應負侵權行為損害賠償責任者，應就對造之行為主
    觀上有何故意或過失及客觀上有何違法負舉證責任，此參照最高法院五十八年台
    上字第一四二一號判例、十九年上字第三八號判例自明。本件原告主張被告行為
    係出於故意侵害乙節，已經被告所否認，原告就被告侵權行為之存在自應負擔舉
    證責任。原告主張被告有侵權行為，係以被告於本院八十二年北簡民字第七五八
    號民事判決原告勝訴確定後，拒不履行義務，並一再以聲請假扣押、假執行之方
    式，故意侵害原告所得領取之款項，且由其聲請假扣押之時機、保全金額等細節
    均可知悉此乃經被告事前計畫為其論據。經查，本件被告於本院北簡字第七五八
    號民事判決敗訴後，雖未提起上訴，然其以該訴訟中原告有偽造文書之情，據提
    起自訴，並使原告獲判有罪確定，嗣被告據此提起再審，其再審之訴雖獲判敗訴
    確定，惟其間本院八十五年度北再簡字第四號民事判決中，被告則獲勝訴判決，
    且被告聲請假扣押裁定獲准後對原告提起訴訟，雖獲判敗訴判決確定，惟訴訟程
    序中台灣高等法院八十四年上字第一四八一號民事判決亦曾判決被告部分勝訴並
    准為假執行之宣告，由此可見，被告係本於主觀上確信權利存在之意思提起訴訟
    ，並無何故意或過失可言，而被告曾對原告實施假扣押，係本於勝訴判決行使其
    權利，要難有何侵權行為可言，至被告聲請假扣押之時機、保全金額等細節，縱
    恰造成原告執行程序上之障礙，然被告主觀上既係本於行使權利之確信為之，客
    觀上被告之請求亦一度為法院所肯認，自無何侵權可言，此外，原告復無法提出
    何積極證據證明被告確有侵權行為存在，原告前揭主張，自不足採信。
五、原告另據民事訴訟法第五百三十一條規定，主張被告前所聲請之假扣押因自始不
    當而撤銷，被告亦應負損害賠償之責云云。按民事訴訟法第五百三十一條所謂假
    扣押裁定因自始不當而撤銷，係指對於假扣押裁定抗告，經抗告法院依命假扣押
    時客觀存在之情形，認為不應為此裁定而撤銷之情形而言，若係因本案訴訟敗訴
    確定而撤銷該裁定，僅屬因命假扣押以後之情事變更而撤銷，尚非該條所謂因自
    始不當而撤銷，此最高法院六十七年台上字第一四Ｏ七號判例可供參照。查，本
    件假扣押裁定之撤銷，係因被告就假扣押之本案訴訟敗訴確定，而由原告依其勝
    訴之判決聲請撤銷假扣押已如前述，此種情形，揆諸上開判例所示，原告主張自
    不足採。
六、按法院廢棄或變更宣告假執行之本案判決者，應依被告之聲明，將其因假執行或
    因免假執行所為之給付或所受損害，於判決內命原告返還或賠償，民事訴訟法第
    三百九十五條第二項著有明文。查，被告前對原告起訴，曾於台灣高等法院八十
    四年上字第一四八一號判決中獲判部分勝訴並宣告假執行，然最後判決被告敗訴
    確定，被告因假執行計領得之一百六十萬九千九百二十元已如前述，揆諸上開法
    條所示，此部分金額被告自應返還予原告，是原告主張被告返還此部分之金額並
    加計自追加起訴時起之法定遲延利息，即應准許。
七、又按訴訟標的之法律關係，於確定之終局判決中經裁判者，當事人之一造以該確
    定判決之結果為基礎，於新訴訟用作攻擊防禦方法時，他造應受其既判力之拘束
    ，不得以該確定判決言詞辯論終結前，所提出或得提出而未提出之其他攻擊防禦
    方法為與該確定判決意旨相反之主張，此就民事訴訟法第三百九十九條第一項規
    定之趣旨觀之甚明，此最高法院四十二年台上字第一三０六號判例意旨可供參照
    。本件被告抗辯以系爭租賃契約中押租金、設備折讓金及溢收租金等債權與原告
    債權相抵銷云云，經查，本件先前被告聲請假扣押裁定執行後，對原告提起訴訟
    ，請求原告將押租金、設備折讓金及溢收租金等返還於被告，經本院八十四年訴
    字第一三八○號民事判決被告敗訴後，其間雖曾一度獲判部分勝訴，然最終獲敗
    訴判決確定已如前述，揆諸上開判例所示，被告上述請求，已為先前敗訴確定判
　　決之既判力所及，被告於本件訴訟中復為此項抵銷之抗辯，亦不足採。
八、綜上所述，原告主張被告故意以假扣押方式侵害原告，及被告為假執行後，因本
    案判決敗訴確定，其假執行所領受之金額應返還原告等節，僅有關假執行之主張
　　可採，餘皆不足採。從而，原告本於侵權行為、民事訴訟法第五百三十一條及第
　　三百九十五條第二項規定，請求被告應給付原告參佰零參萬玖仟肆佰肆拾肆元及
　　自民國九十一年一月九日起按週年利率百分之五計算之利息，暨自九十年十一月
　　十六日起至九十一年九月二十七日止按月給付原告壹萬柒仟零伍拾參元，並自九
　　十一年九月二十八日起至清償日止按月給付原告壹萬壹仟柒佰拾肆元，僅其中壹
　　佰陸拾捌萬柒仟玖佰零肆元及自民國九十一年一月九日起至清償止按年息百分之
　　五計算之利息部分為有理由，應予准許，爰就此部分給付分別酌定相當之擔保金
　　額，准許兩造供擔保後為假執行及免為假執行。至逾上開准許部分之請求，為無
　　理由，不能准許，原告此部分起訴及假執行之聲請均應併予駁回。
九、兩造其餘攻擊防禦方法與證據，經本院審酌後，認均與判決前述經協商兩造確定
    爭點之終局判斷結果無影響，爰不予一一論述，附此敘明。
據上論結，本件原告之訴為一部有理由、一部無理由，依民事訴訟法第七十九條但書
，判決如主文。
中　　　華　　　民　　　國　　九十一　　年　　　十二　　　月　　四　　　日
　　　　　　　　　　　　　　　　　　臺灣臺北地方法院民事第四庭
　　　　　　　　　　　　　　　　　　　　審判長法　　　官　林勤綱
　　　                                        法　　　官　洪于智
                                              法　　　官  陳正昇
右為正本係照原本作成
如不服本判決應於送達後二十日內向本院提出上訴狀
中　　　華　　　民　　　國　　九十一　　年　　　十二　　　月　　四　　　日
　　　　　　　　　　　　　　　　　　　　　　　法院書記官　袁以明
